臺灣高雄地方法院刑事判決　　　　　　　　　　　　　九十年度易字第三五號
　　公　訴　人　臺灣高雄地方法院檢察署檢察官
　　被　　　告　丁○○○ 女 .
　　選任辯護人　呂富田律師
　　　　　　　　黃宏綱律師
右列被告等因過失致死等案件，經檢察官提起公訴（八十九年度偵字第一八０四三號
、第一八四０六號），本院判決如左：
    主  文
丁○○○因過失致人於死，處有期徒刑壹年。
    事  實
一、丁○○○於民國七十三間即向乙○○承租位於高雄縣鳳山市○○街三七號、三九
    號一、二樓及週遭空地，而乙○○與其太太甲○○○則居住該房屋三、四樓。詎
    丁○○○，於七十三年十月二十四日起在其所承租之上址開設開設育英托兒所，
    為經營幼兒托育之業務，將上開房屋重新隔間，裝璜成三間教室，並依教室照明
    所需重新配置電源線路，丁○○○在其所承租之建築物內使用電氣設備，使之長
    期處於通電狀態，為該建物之使用人，明知建築物之使用人應維護建築物構造及
    設備之安全，而應注意隨時或定期檢修、維護配置於該建築物之電源配線等電氣
    設備，以避免因電源配線絕緣劣化、短路而造成引燃之危險發生，而內部分裝隔
    間亦應使用不可燃材料作為裝修材料，以避免延燒，並應請高雄縣政府建設局定
    期檢查是否符合建築物防火避難設與設備安全，且依當時情形及丁○○○之智識
    能力，並無不能注意之情事，竟疏於注意，未隨時或定期檢修、維護配置於該建
    物之電源配線等電氣設備，及更換不可燃之隔間材料，經請高雄縣政府建設局通
    知改善，仍未更換，亦未報請主管機關再行複查，終於八十九年五月二十八日凌
    晨二時四十四分許，因配置於該托兒所一樓教室一東方水泥柱旁之電源線短路，
    而引燃可燃物，引起火災，迅即蔓延該房屋二、三、四樓燒毀現供人使用之高雄
    縣鳳山市○○街三七號、三九號住宅，同時使住該房屋三樓之乙○○受有臉部、
    二耳二度燒傷、右眼球燒傷合併角膜受傷，另甲○○○雖送醫急救仍因火災臉部
    、頸部、前後軀幹及四肢燒傷二至三度燒傷偵全身百分之七十，肺部感染急性腎
    衰竭，引發敗血性休克於八十九年九月十五日下午十二時三十六分許死亡。
二、案經乙○○訴請高雄縣警察局鳳山分局報告由臺灣高雄地方法院檢察署檢察官偵
    查起訴。
    理  由
一、訊據被告丁○○○固坦承為育英托兒所負責人，並向乙○○承租高雄縣鳳山市○○街三七號、三九號一、二樓及週遭空地營業處所等情，惟矢口否認其有失火及
    過失致死犯行，辯稱：伊並未有更動電源線路之情形，且告訴人平日亦有使用抽
    水馬達及照明設備，而伊在假日早已關閉電源，因此本件應係告訴人使用上開設
    備用電過量引起火災，另經機關通知教室隔間須使用防火材料，因此又將部份間
    隔改使用防火之石綿牆，故根本無過失可言等語。經查：
（一）本件火災燒燬情形：
      本件火災燒燬現供人使用之高雄縣鳳山市○○街三七號、三九號住宅之事實，
      業經被告供明在卷，告訴人乙○○指訴綦詳，並有高雄縣警察局消防隊現場勘
      查記錄、火災現場平面及物品配置圖、照片二十一幀及本院勘驗筆錄照片二十
      幀在卷可稽。
（二）本件火災起火點之認定：
  １、本件上開火災現場經高雄縣消防局多次勘查後，認定育英托兒所一樓教室一東
      方水泥柱一電源線短路，引燃附近可燃物，此有高雄縣警察局火災原因調查報
      告書一份及照片二十一張在卷可憑。
  ２、據證人即參與本件火災原因調查之高雄縣消防局火災調查組隊員丙○○於本院
      審理時證稱：「是我製作的火災報告書，當時我都有在場，起火點如報告書所
      載之地點，我們根據火流的方向與燃燒後的狀況綜合研斷，於樓梯部分我們研
      判結果是延所致，且燃燒點較高」、「（問：屋內樓梯部分為何不是起火點？
      ）因火勢通常是往上燒的，火要往下燒是比較難，如果起火點是樓梯口，二樓
      燃燒情形應該比較嚴重，所以我們排除樓梯不是起火點。」等語（參見本院九
      十年十一月二十七日審判筆錄），且經本院依職權將本件火災記錄送往中央警
      察大學鑑定，亦與高雄縣消防局認定之起火點及原因相同，此有中央警察大學
      九十一年六月二十日（九一）校科字第九一０二五四九號函一紙在卷可佐，此
      外，本件火災現場經本院勘驗結果，發現距離起火點最近之木頭碳化程度相較
      其他遭燒燬之木頭碳化程度確實較為嚴重，被告及辯護人因此對於高雄縣消防
      局所認定之起火點亦無異議。
（三）本件火災發生原因之認定：
      本件火災現場經高雄縣消防局勘查後，發現最先起火燃燒之育英托兒所一樓教
      室一東方水泥柱旁置物櫃附近，據被告所述雖有將電器用器開關關閉，但是總
      開關並未關閉，再勘查其總開關亦呈現跳脫現象，再經調查人員現場勘查起火
      處附近燃燒狀況，其火流顯現由下往上延燒之型態，再經清理起火處發現有一
      電源線經過，並於電源線發現一短路熔痕，經採證並由承租人會封後送內政部
      消防署進行鑑定分析，其鑑定結果該電線外觀皆呈現局部熔解之短路痕特徵，
      另施以微觀金相法，熔痕顯微組織呈現多孔洞之短路組織，證實其電線所含之
      熔痕為通電中電線短路所造成之通電痕，故綜合本案起火原因應以電氣因素引
      起火災之可能性較大，此有高雄縣消防局火災原因調查報告書一份及照片二十
      一張在卷可憑，並有內政部消防署火災證物鑑定報告一份及照片五紙在卷可稽
      。故本件火災原因並非被告所辯可能係因用電過量所致，況且告訴人所使用地
      下水抽水馬達並非與被告所使用之電氣設備同一電表，此有照片六紙在卷可稽
      ，足認被告所辯顯不足採。
（四）關於育英托兒所之消防安全檢查與電氣設備是否有定期檢修維護乙節：
      被告雖辯稱育英托兒所之隔間及電氣設僅均未更動，並且亦有用不可燃材料隔
      間，消防安全檢查均符合規定等語，然查，依上開高雄縣消防局火災調查報告
      書所載「經清理起火處發現有一電源線經過，據承租人表示該電源線係加裝而
      非建築物完工時原有之裝設」等語，且被告於九十一年十二月二十四日辯護意
      旨狀第二頁中明白陳述確有將承租一樓部分隔間供教室使用，另本院依職權勘
      驗案發現場時亦發現於隔間教室上方天花板內亦有裝設供照明用之電源線，此
      有勘驗照片六幀在卷足憑，且依告訴人供述並未替被告有隔間裝潢或加裝電源
      線之行為，衡諸常理，被告既自行隔間裝潢教室，勢必須裝配照明設備供教學
      之用，是以，教室內之加裝電源線應係被告所為，應可認定。此外，本院向高
      雄縣政府建設局函調育英托兒所室內裝潢是否有經過消防安全檢查，經該局回
      覆被告於八十七年一月三日所提出之建築物防火避離設施與設備安全檢查申報
      書中，經專業檢查人王政吉認定其內部分間牆裝修材料使用木夾板易燃材料，
      應改用許可之不燃材料作為分隔牆及其他裝修材料，並應於八十七年六月三十
      一日完成改善等情，此有高雄縣政府建設局九十一年十二月三日九一建局管字
      第０九一一０三二三三五號函暨所附之建築物防火避離設施與設備安全檢查申
      報書一份在卷可稽，而被告並未於上開期限改善，亦未依規定於八十九年申請
      檢查乙節，此經本院以電話詢間高雄縣政府建管課承辦人員吳美麗查證屬實，
      此有刑案電話查詢登記表一紙在卷足憑，準此以觀，適足以顯示被告並未隨時
      或定期檢修維護防火避離設施與設備，被告上開所辯，殊不足採。
（五）按建築物所有權人、使用人應維護建築物合法使用與其構造及設備安全，建築
      法第七十七條第一項定有明文。又按倘電源配線經定期檢查，並注意其使用年
      限，避免使用延長線插座及採取重新配置等措置，即可防止電源配線絕緣劣化
      短路。被告為上開建物之使用人，自負有隨時或定期檢修、維護配置於該建築
      物之電源配線等電氣設備，以避免因電源配線絕緣劣化、短路及使用不可燃之
      材料作為裝修及隔間材料以避免火勢蔓延而造成引燃之危險發生之義務，且按
      當時情形，並無不能注意之情事，竟疏未注意隨時或定期檢修、維護該電氣設
      備，致配置於該建物之電源配線絕緣劣化、短路，並使用可燃材料隔間使火勢
      蔓延，導致本件火災之發生，自有過失之責至明。再本件火災燒燬現供人使用
      之高雄縣鳳山市○○街三七號、三九號住宅之事實，已如前述，而因本件火災
      迅速延燒，致使位於該房屋三樓之告訴人乙○○受有臉部、二耳二度燒傷、右
      眼球燒傷合併角膜受傷，另甲○○○雖送醫急救仍因火災臉部、頸部、前後軀
      幹及四肢燒傷二至三度燒傷偵全身百分之七十，肺部感染急性腎衰竭，引發敗
      血性休克於八十九年九月十五日下午十二時三十六分許死亡，此分別有國軍高
      雄總醫院、國軍左營醫院出具之診斷證明書及大東醫院開具之死亡證明書附卷
      可參。被告因上開過失疏未注意防範，致本件火災之發生而燒毀上開現供人使
      用之住宅，並使告訴人乙○○燒傷及甲○○○死亡，被告之過失行為與燒燬現
      供人使用住宅被害人等傷害或死亡間，顯有相當因果關係。綜上所述，本件事
      證明確，被告犯行洵堪認定，應予依法論科。
二、核被告所為，係係犯刑法第一百七十三條第二項之失火燒燬現供人使用之住宅罪
    、同法二百八十四條第一項過失傷害罪及同法第二百七十六條第一項之過失致人
    於死罪；被告蔡麗瑤一失火行為而同時觸犯刑法第一百七十三條第二項失火燒燬
    現供人使用之住宅罪、同法二百八十四條第一項過失傷害罪及同法第二百七十六
    條第一項過失致死罪三罪名，為想像競合犯，應依刑法第五十五條之規定，從一
    重之過失致死罪處斷。爰審酌被告並無前科，此有臺灣高等法院檢察署刑案紀錄
    簡覆表一紙在卷可參，素行良好，然其未維護建物構造及設備安全而隨時或定期
    進行電源配線等電氣設備之檢修維護，致使電源配線絕緣劣化、短路，引起火災
    ，發生他人遭燒死之嚴重後果，其違反注意義務之過失程度匪輕，所生危害頗重
    ，事後猶否認有何過失情事，且未與被害人達成和解，犯後態度不佳，惟被告所
    經營育英托兒所尚有申請立案，亦曾向主管機關申請檢查防火避難設施及設備安
    全，除使用之可燃材料外，其他項目全尚符合規定，已如上述，堪認被告對於消
    防安全並非完全忽視等一切情狀，量處如主文所示之刑，以示懲儆。
據上論斷，應依刑事訴訟法第二百九十九條第一項前段、刑法第一百七十三條第二項
、第二百七十六條第一項、第二百八十四條一項、第五十五條、罰金罰鍰提高標準條
例第一條前段，判決如主文。
本案經檢察官楊慶瑞到庭執行職務
中      華      民      國      九十一      年     十二    月  三十一   日
                                      臺灣高雄地方法院刑事庭
                                          法  官  廖建瑜
右正本證明與原本無異。
如不服本判決，應於判決送達後十日內，向本院提出上訴狀。
                                          書記官  王翌翔
中      華      民      國      九十一      年     十二    月  三十一   日
中華民國刑法第一百七十三條
 (放火或失火燒燬現住建築物及交通工具罪)
放火燒燬現供人使用之住宅或現有人所在之建築物、礦坑、火車、電車或
其他供水、陸、空公眾運輸之舟、車、航空機者，處無期徒刑或七年以上
有期徒刑。
失火燒燬前項之物者，處一年以下有期徒刑、拘役或五百元以下罰金。
第一項之未遂犯罰之。
預備犯第一項之罪者，處一年以下有期徒刑、拘役或三百元以下罰金。
中華民國刑法第二百七十六條
 (過失致死罪)
因過失致人於死者，處二年以下有期徒刑、拘役或二千元以下罰金。
從事業務之人，因業務上之過失犯前項之罪者，處五年以下有期徒刑或拘
役，得併科三千元以下罰金。
